臺灣士林地方法院民事裁定　96年度簡抗字第1號
抗　告　人　好好國際物流股份有限公司
法定代理人　乙○○
訴訟代理人　劉貞鳳律師
相　對　人　啟碁科技股份有限公司
法定代理人　甲○○
抗告人與相對人間請求給付運費事件，抗告人對於民國95年6 月
1 日本院士林簡易庭所為95年度士簡字第641 號第一審裁定提起
抗告，本院裁定如下：
    主  文
抗告駁回。
抗告訴訟費用新臺幣壹仟元由抗告人負擔。
　　理  由
一、抗告意旨略以：抗告人在民國92年5 月30日以前，係設址於
    基隆市七堵區○○○路271 號，故銀行帳戶係設於上海商業
    儲蓄銀行基隆分行（帳號00000000000000號），嗣抗告人遷
    址到臺北市○○○路○ 段126 號14樓，再於93年11月20日遷
    移到目前所在地址即臺北市○○○路○ 段243 號1 樓（大同
    區），而抗告人之銀行帳戶帳號雖不變，但隨著抗告人之遷
    址，已換到上海商業儲蓄銀行承德分行使用，抗告人目前之
    存摺亦均由該承德分行換發。而相對人多年來委託抗告人安
    排貨物運送事宜，對於應給付予抗告人之運費，相對人均依
    其與抗告人之約定，電匯到抗告人所有之上開銀行帳戶，堪
    認兩造約定運費之清償地為抗告人之所在地（位於本院轄區
    ），且抗告人亦在本院轄區內之上海商業儲蓄銀行承德分行
    （設址臺北市○○區○○路2 段77號）收受相對人之運費，
    依民事訴訟法第12條規定，本院對本院給付運費事件自有管
    轄權，並聲明請求：原裁定廢棄等語。
二、按清償地，除法律另有規定或契約另有訂定，或另有習慣，
    或得依債之性質或其他情形決定者外，應依左列各款之規定
    ：一以給付特定物為標的者，於訂約時，其物所在地為之。
    二其他之債，於債權人之住所地為之。民法第314 條定有明
    文；另因契約涉訟者，如經當事人定有債務履行地，得由該
    履行地之法院管轄，亦為民事訴訟法第12條所明定。惟民事
    訴訟法第12條所規定之「債務履行地」，專指當事人以契約
    訂定之清償地而言，民法第314 條所定之債務履行地（法定
    清償地）不與焉，蓋如在兩造未以契約約定債務履行地之情
    形下，即逕許債權人以法定清償地定管轄法院，實有違「以
    原就被」之原則；另按民事訴訟法第12條關於債務履行地之
    約定，固不以書面或明示為必要，即言詞或默示為之，亦非
    法所不許，惟仍必須當事人間有約定債務履行地之意思，始
    有該條之適用，而管轄權之有無，雖為受訴法院應職權調查
    之事項，惟當事人對此訴訟成立要件之舉證責任仍不因而免
    除（臺灣高等法院86年度抗字第182 號裁定參照）。
三、經查：本件抗告人於原審所提之運費收據、帳單、載貨證券
    等件，並非兩造所訂立之契約，且其內容更無任何關於抗告
    人所主張兩造間所約定「契約履行地」之記載；抗告人另以
    相對人於拒付本件運費前，均匯款至抗告人所有之上海商業
    儲蓄銀行00000000000000號帳戶，而該帳戶係隸屬本院轄區
    內之承德分行為由，主張兩造已約定以本院轄區為債務履行
    地云云，惟相對人以匯款入抗告人所有前開帳戶之方式給付
    運費之單純事實，尚難據以證明兩造有何約定債務履行地為
    本院轄區內地點之情，況抗告人前開帳戶實際上仍隸屬於基
    隆分行，非隸屬於本院轄區內之承德分行一節，亦經上海商
    業儲蓄銀行基隆分行、承德分行於96年1 月18日，分別以上
    基隆字第0960010 號、上銀承德字第函9600001 號函覆無訛
    ，從而抗告人逕以前開匯款入帳之事實，指稱兩造約定之債
    務履行地在本院轄區云云，亦乏依據。抗告人既於起訴狀自
    承其關於「債務履行地」之認定係基於民法第314 條之規定
    ，又未能就其所主張兩造曾約定債務履行地為本院轄區內地
    點等情，舉證以實其說，則依前開說明，抗告人自不得依民
    事訴訟法第12條規定，主張本院有管轄權；原審依民事訴訟
    法第2 條第2 項之規定，裁定將本件人移送相對人主事務所
    所在地之法院即臺灣新竹地方法院，即無不合。抗告意旨指
    摘原裁定不當，聲明廢棄，為無理由，其抗告應予駁回。
四、據上論結，本件抗告為無理由，依民事訴訟法第436 條之1
    第3 項、第495 條之1 第1 項、第449 條第1 項、第95條、
    第78條、第87條第1項，裁定如主文。
中　　華　　民　　國　　96　　年　　2 　　月　　2 　　日
                  民事第二庭  審判長法  官  陳介源
                                    法  官  林政佑
                                    法  官  王怡雯
以上正本證明與原本無異。
本件裁定不得再抗告。
中　　華　　民　　國　　96　　年　　2 　　月　　9 　　日
                                    書記官  陳映羽
